【裁判字號】    99,易,552
【裁判日期】    990331
【裁判案由】    毒品危害防制條例
【裁判全文】
臺灣板橋地方法院刑事判決               99年度易字第552號
公  訴  人  臺灣板橋地方法院檢察署檢察官
被      告  甲○○
上列被告因違反毒品危害防制條例案件，經檢察官提起公訴（99
年度毒偵字第220 號），被告於準備程序認罪，本院以簡式審判
程序判決如下：
    主  文
甲○○施用第二級毒品，累犯，處有期徒刑玖月。扣案之毒品甲
基安非他命淨重貳拾貳點貳貳公克沒收銷燬，盛裝上開毒品甲基
安非他命之包裝袋貳拾只沒收。
    事實及理由
一、按除被告所犯為死刑、無期徒刑、最輕本刑為三年以上有期
    徒刑之罪或高等法院管轄第一審案件者外，於第一次審判期
    日前之準備程序進行中，被告先就被訴事實為有罪之陳述時
    ，審判長得告知被告簡式審判程序之旨，並聽取當事人、代
    理人、辯護人及輔佐人之意見後，裁定進行簡式審判程序，
    刑事訴訟法第273 條之1 第1 項定有明文。經核本件被告甲
    ○○所犯係死刑、無期徒刑、最輕本刑為三年以上有期徒刑
    以外之罪，其於準備程序中就被訴事實為有罪之陳述，經法
    官告知簡式審判程序之旨，並聽取公訴人、被告之意見後，
    本院爰依首揭規定，裁定進行簡式審判程序，合先敘明。
二、本件犯罪事實：
    甲○○前曾於民國88年間因施用毒品案件，經檢察官聲請本
    院裁定送觀察、勒戒後，認無繼續施用毒品傾向，於88年11
    月19日執行完畢釋放，並經臺灣板橋地方法院檢察署檢察官
    以88年度毒偵字第1297號不起訴處分確定；其後復於92年間
    再犯施用毒品案件，經檢察官先後聲請本院裁定送觀察、勒
    戒及強制戒治後，於92年12月30日停止戒治付保護管束（接
    續執行另案徒刑），原應至93年3 月26日期滿執行完畢，惟
    至93年1 月9 日因毒品危害防制條例修正而停止執行，逕予
    報結，其此施用毒品犯行並另經檢察官聲請簡易判決處刑，
    由本院以92年度簡字第894 號判決，判處有期徒刑六月確定
    （此部分其後復經減刑與另案徒刑更定執行刑後於96年7 月
    16日執行完畢）；其後又因於97年8 月13日再犯施用毒品案
    件，經本院以97年度易字第3136號判決，判處有期徒刑七月
    確定（此部分其後另與另案持有毒品案件徒刑三月，更定應
    執行刑九月，現與另案施用毒品案件徒刑接續執行中）；復
    因於98年1 月21日再犯施用毒品案件，經本院以98年度簡字
    第3501號判決，判處有期徒刑五月確定（此部分與另案徒刑
    接續執行，現尚在執行中）；又因於98年3 月31日再犯施用
    毒品案件，經本院以98年度易字第1996號判決，判處有期徒
    刑八月確定（此部分與另案徒刑接續執行，現尚在執行中）
    。又其前曾於87、88、89年間因犯槍砲彈藥刀械管制條例、
    麻醉藥品管理條例、妨害兵役治罪條例等案件，先後經臺灣
    高等法院以87年度上易字第2548號、87年上訴字第4351號、
    本院以89年度訴字第106 號等判決，各判處有期徒刑五月、
    五年四月（以上二徒刑並經更定應執行刑五年五月）、七月
    確定，接續執行後於91年7 月12日假釋出監；其後復於92、
    93 、94 年間因犯施用毒品、贓物、持有毒品等案件，先後
    經本院以92年度簡字第894 號、92年度訴字第1382號、臺灣
    高等法院以93年度上訴字第3157號等判決，各判處有期徒刑
    六月、七月、六月確定，並經更定應執行刑為一年六月，另
    其上開假釋又經撤銷，應執行殘刑二年七月二十七日，其此
    二徒刑即接續執行，其後上開徒刑六月、七月、六月部分復
    經減刑，各減為有期徒刑三月、三月又十五日、三月，並定
    其應執行刑九月後，於96年7 月16日縮刑期滿執行完畢（此
    於本件構成累犯）。詎其猶不知悔改，復基於施用毒品之犯
    意，於98年12月16日下午4 時許，在其臺北縣三重市○○路
    ○ 段59號3 樓之2 住處，以吸食器燒烤吸食方式，施用第二
    級毒品甲基安非他命1 次。嗣其於同日晚上11時50分許，與
    其妻楊心怡，在臺北縣三重市○○路○ 段59號前，因形跡可
    疑，遇警盤查，為警在其背包內查扣得其所有供施用之毒品
    甲基安非他命22包（淨重合計21.58 公克），以及在其所有
    借由其妻所穿著之外套口袋內，查扣得其所有供施用之毒品
    甲基安非他命1 包（淨重0.64公克，此部分起訴書漏未敘及
    ）等物，其經警採尿送驗後，並驗有甲基安非他命藥物陽性
    反應，因而查悉上情。案經臺北縣政府警察局三重分局報請
    臺灣板橋地方法院檢察署檢察官偵查起訴。
三、本件證據：
    (一)被告於警詢、偵查、審理時之自白。
    (二)卷附之臺北縣政府警察局三重分局搜索、扣押筆錄、查獲
      毒品照片、臺灣檢驗科技股份有限公司出具之驗尿報告、
      臺灣高等法院被告前案紀錄表等可稽。
    (三)扣案之毒品甲基安非他命共23包（合計淨重22.22 公克）
      可證。
四、按施用第一、二級毒品為犯罪行為，毒品危害防制條例第10
    條定有處罰明文。故施用第一、二級毒品者，依前揭規定本
    應科以刑罰。惟基於刑事政策，對合於一定條件之施用者，
    則依同條例第20條、第23條之規定，施以觀察、勒戒及強制
    戒治之保安處分。又毒品危害防制條例於92年7 月9 日修正
    公布，自93年1 月9 日施行，其中第20條、第23條將施用毒
    品之刑事處遇程序，區分為「初犯」及「五年內再犯」、「
    五年後再犯」。依其立法理由之說明：「初犯」，經觀察、
    勒戒或強制戒治後，應為不起訴處分或不付審理之裁定；經
    觀察、勒戒或強制戒治執行完畢釋放後，「五年內再犯」者
    ，因其再犯率甚高，原實施之觀察、勒戒及強制戒治既已無
    法收其實效，爰依法追訴或裁定交付審理。至於經觀察、勒
    戒或強制戒治執行完畢釋放後，「五年後再犯」者，前所實
    施之觀察、勒戒或強制戒治已足以遮斷其施用毒品之毒癮，
    為期自新及協助其斷除毒癮，仍適用「初犯」規定，先經觀
    察、勒戒或強制戒治之程序。從而依修正後之規定，僅限於
    「初犯」及「五年後再犯」二種情形，始應先經觀察、勒戒
    或強制戒治程序。倘被告於五年內已再犯，經依法追訴處罰
    ，縱其第三次（或第三次以上）再度施用毒品之時間，在初
    犯經觀察、勒戒或強制戒治執行完畢釋放五年以後，已不合
    於「五年後再犯」之規定，且因已於「五年內再犯」，顯見
    其再犯率甚高，原實施觀察、勒戒或強制戒治，已無法收其
    實效，即應依該條例第十條處罰。至於第三次（或第三次以
    上）施用毒品之時間，是否宜有期間限制？以多久為適宜？
    則分屬刑事政策、專門醫學之範圍，非審判機關所能決定，
    有待循立法途徑解決（參見最高法院97年度第5 次刑事庭會
    議決議意旨）。是核本件被告上開所為，係犯毒品危害防制
    條例第10條第2 項之施用第二級毒品罪。其施用毒品前之持
    有毒品行為，應為其後施用行為所吸收，不另論罪。又被告
    前曾於87、88、89年間因犯槍砲彈藥刀械管制條例、麻醉藥
    品管理條例、妨害兵役治罪條例等案件，先後經臺灣高等法
    院以87年度上易字第2548號、87年上訴字第4351號、本院以
    89年度訴字第106 號等判決，各判處有期徒刑五月、五年四
    月（以上二徒刑並經更定應執行刑五年五月）、七月確定，
    接續執行後於91年7 月12日假釋出監；其後復於92、93、94
    年間因犯施用毒品、贓物、持有毒品等案件，先後經本院以
    92年度簡字第894 號、92年度訴字第1382號、臺灣高等法院
    以93年度上訴字第3157號等判決，各判處有期徒刑六月、七
    月、六月確定，並經更定應執行刑為一年六月，另其上開假
    釋又經撤銷，應執行殘刑二年七月二十七日，其此二徒刑即
    接續執行，其後上開徒刑六月、七月、六月部分復經減刑，
    各減為有期徒刑三月、三月又十五日、三月，並定其應執行
    刑九月後，於96年7 月16日縮刑期滿執行完畢，有臺灣高等
    法院被告前案紀錄表在卷可稽，被告前受有期徒刑執行完畢
    後，於五年以內故意再犯本件有期徒刑以上之罪，為累犯，
    應依刑法第47條第1 項規定，加重其刑。爰審酌被告之素行
    、再犯施用毒品情節、所生危害及犯罪後坦承之態度等一切
    情狀，量處如主文所示之刑。扣案之毒品甲基安非他命合計
    淨重22.22 公克，係查獲之毒品，依法不問屬於犯人與否，
    均應宣告沒收銷燬；又盛裝上開毒品甲基安非他命之包裝袋
    共計23只，則係被告所有供施用毒品犯罪所用之物，另依刑
    法第38條第1 項第2 款規定，按其所犯併予宣告沒收。
五、依刑事訴訟法第273 條之1 第1 項、299 條第1 項前段、第
    310 條之2 、第454 條，毒品危害防制條例第10條第2 項、
    第18條第1 項前段、第23條第2 項，刑法第11條前段、第47
    條第1 項、第38條第1 項第2 款，判決如主文。
六、如不服本判決應於收受送達後十日內向本院提出上訴書狀，
    並應敘述具體理由；其未敘述上訴理由者，應於上訴期間屆
    滿後二十日內向本院補提理由書（均須按他造當事人之人數
    附繕本）「切勿逕送上級法院」。
本案經檢察官李超偉到庭執行職務
中    華    民    國    99    年    3     月    31    日
                      刑事第二庭  法  官  彭  全  曄
以上正本證明與原本無異。
                                  書記官  謝  雪  紅
中    華    民    國    99    年    4     月    1     日
附錄本案論罪科刑法條全文：
毒品危害防制條例第10條
施用第一級毒品者，處 6 月以上 5 年以下有期徒刑。
施用第二級毒品者，處 3 年以下有期徒刑。

司法院資訊處製作；財團法人民間司法改革基金會備份。
